【裁判字號】    95,訴,1855
【裁判日期】    950824
【裁判案由】    強盜
【裁判全文】
臺灣板橋地方法院刑事判決              95年度訴字第1855號
公  訴  人  臺灣板橋地方法院檢察署檢察官
被      告  乙○○
                    （現羈押於臺灣臺北看守所）
指定辯護人  本院公設辯護人丙○○
上列被告因強盜案件，經檢察官提起公訴（九十五年度偵字第一
０二九七號），本院判決如下：
    主  文
乙○○竊盜，累犯，處有期徒刑柒月。
    事  實
一、乙○○前於民國八十四年間因違反麻醉藥品管理條例案件，
    經臺灣士林地方法院判處應執行有期徒刑六年確定，於八十
    七年四月十日縮短刑期假釋出監；於假釋期間，又因贓物案
    件，於九十一年間經臺灣士林地方法院判處有期徒刑五月確
    定，與前案假釋經撤銷後應執行殘刑有期徒刑三年二月八日
    接續執行，甫於九十三年八月十七日執行完畢。詎其猶不知
    悔改，竟意圖為自己不法之所有，於九十五年四月十五日凌
    晨一時二十分許，趁位於臺北縣三重市○○○路○段二八０
    號之「瑞真廢五金」資源回收場一樓大門未完全鎖閉之機會
    （該資源回收場係以二個獨立之活動貨櫃堆置為一、二樓，
    一、二樓有各自獨立之出入口，並未相通，一樓設置為辦公
    室，平時未供人居住），自該處大門門縫下侵入該廠一樓之
    辦公室內，竊取「瑞真廢五金」資源回收場所有之手錶四只
    ，得手後將上開手錶收入口袋內置於自己實力支配之下，在
    其尚未離開之際，遭廠長兒子甲○○發現，甲○○見乙○○
    欲逃離現場，即趨前出手捶打乙○○臉部六、七拳，並手持
    西瓜刀嚇阻乙○○，乙○○因不堪甲○○之搥打始出手還擊
    ，因而造成甲○○受有左手背撕裂傷、擦傷、右額頭撕裂傷
    等傷害（傷害部分未據告訴），於甲○○逮捕乙○○之過程
    中，乙○○竊取得手之手錶四只因而自其口袋中掉落於地面
    ，嗣乙○○遭甲○○壓制於地上，再經甲○○報警處理。
二、案經甲○○訴由臺北縣政府警察局三重分局報告臺灣板橋地
    方法院檢察署檢察官偵查起訴。
    理  由
一、訊據被告乙○○坦承上開事實不諱，核與證人甲○○於本院
    審理時具結證述之情節相符，並有證人甲○○出具之贓物認
    領保管單一紙及被竊手錶照片一幀在卷可資佐證，被告乙○
    ○之自白顯與事實相符而堪以採信。本案事證明確，被告乙
    ○○之犯行洵堪認定。
二、公訴人雖認「瑞真廢五金」資源回收場係有人居住之建築物
    ，並以證人甲○○之證述及甲○○受有左手背撕裂傷、擦傷
    、右額頭撕裂傷等傷害，認被告乙○○係犯刑法第三百二十
    九條而有同法第三百二十一條第一項第一款之情形，應依同
    法第三百三十條之加重準強盜罪嫌論處（起訴書記載為第三
    百三十條第二項之加重準強盜未遂罪嫌，經公訴人以補充理
    由書更正為第三百三十條第一項之加重準強盜罪）云云。惟
    查：
（一）按「貨櫃屋因未定著於土地，即非住宅，亦非屬建築物。
      」，此有司法院（83）廳刑一字第二０四八三號研究意見
      可資參照。本案「瑞真廢五金」資源回收場係以二個獨立
      之活動貨櫃堆置為一、二樓，周邊並未使用水泥或其他建
      材固定，一、二樓有各自獨立之出入口，二者並未相通，
      一樓設置為辦公室，平時未供人居住等情，業據證人甲○
      ○於本院審理時具結證述明確（見本院九十五年八月十日
      審理筆錄第五、八、九頁），該資源回收場一樓顯然非屬
      住宅或建築物，亦非供人居住之處，是公訴人認被告乙○
      ○係涉犯刑法第三百二十一條第一款之夜間侵入有人居住
      建築物竊盜罪嫌，尚有未洽。
（二）次按刑法第三百二十九條之準強盜罪，係以竊盜或搶奪者
      為防護贓物、脫免逮捕或湮滅罪證，當場對於欲取回其贓
      物或逮捕之人，施以強暴、脅迫始克成立。亦即行為人施
      以強暴、脅迫行為之目的，係為防護贓物、脫免逮捕或湮
      滅罪證始為相當。訊據被告堅決否認有為防護贓物、脫免
      逮捕而對證人甲○○當場施強暴之行為，辯稱：因甲○○
      先拉伊、打伊，後來又拿西瓜刀，伊才出手抵擋，伊是防
      禦行為，並無準強盜之犯行等語。查，證人甲○○於本院
      審理時具結證稱：「我發現他（被告乙○○）後，我原本
      在門口，他就想要逃出去，我在門口拉住被告的領子，後
      來用右手一直搥打被告，要求他趴在地上不要作任何抵抗
      ，之後他打輸我就趴在地上」、「他有還手，用拳頭打我
      的左肩膀，約打幾下我不清楚」、「在我打他幾下之後，
      他才回手打我」、「是在被告攻擊我後我才拿出西瓜刀」
      、「我打了他的臉部六、七拳後，他才還手」等語（見本
      院上開審理筆錄第五、六、九頁），足見本案確實係證人
      甲○○先上前出拳搥打被告乙○○六、七下，被告乙○○
      並無主動對甲○○施強暴之行為，又證人甲○○對被告乙
      ○○出手搥打後，復持西瓜刀嚇阻被告乙○○，縱使被告
      乙○○確實有出手回擊，亦應認其係避免自己屢遭甲○○
      搥打或遭西瓜刀砍傷之防衛行為，尚難認被告乙○○係為
      脫免逮捕或防護贓物而當場對甲○○施以強暴。是被告辯
      稱：係甲○○先拉伊、打伊，後來又拿西瓜刀，伊才出手
      抵擋等語，應非無據。自不能僅因證人甲○○受有左手背
      撕裂傷、擦傷、右額頭撕裂傷等傷害，即認被告乙○○之
      行為與刑法第三百二十九條之準強盜罪構成要件相當。
三、公訴人認被告乙○○係犯刑法第三百二十九條而有同法第三
    百二十一條第一項第一款之情形，應依同法第三百三十條之
    加重準強盜罪嫌論處，容有未洽，核被告乙○○所為，應係
    犯刑法第三百二十條第一項之竊盜罪，起訴法條應予變更。
    按被告行為後，刑法第四十七條業經修正，修正前刑法第四
    十七條之規定，已移列為同條第一項，原規定之「受無期徒
    刑或有期徒刑」等文字簡化為「徒刑」，「五年以內再犯有
    期徒刑以上之罪」修正為「五年以內『故意』再犯有期徒刑
    以上之罪」。茲比較新舊法，修正前之規定較修正後之現行
    法，對被告並未更加不利，爰依刑法第二條第一項前段規定
    ，適用修正前規定。被告乙○○有如事實欄所示之前科犯行
    ，有臺灣高等法院被告前案紀錄表一件在卷可稽，其於有期
    徒刑執行完畢五年以內再犯本件有期徒刑以上之罪，為累犯
    ，應依修正前刑法第四十七條加重其刑。爰審酌被告犯罪之
    動機、目的、智識程度、所竊取之財物價值，暨其犯後坦承
    犯行之態度等一切情狀，量處如主文所示之刑。
據上論斷，應依刑事訴訟法第二百九十九條第一項前段、第三百
條，刑法第二條第一項前段、第三百二十條第一項、（修正前）
第四十七條，判決如主文。
本案經檢察官葉志飛到庭執行職務。
中    華    民    國    95    年    8     月    24    日
                  刑事第九庭  審判長法  官  樊季康
                                    法  官  劉元斐
                                    法  官  連育群
以上正本證明與原本無異
如不服本判決應於送達後10日內向本院提出上訴狀
                                    書記官  田世杰
中    華    民    國    95    年    8     月    24    日
附錄本案論罪科刑法條全文：
中華民國刑法第320條
（普通竊盜罪、竊佔罪）
意圖為自己或第三人不法之所有，而竊取他人之動產者，為竊盜
罪，處5 年以下有期徒刑、拘役或5 百元以下罰金。
意圖為自己或第三人不法之利益，而竊佔他人之不動產者，依前
項之規定處斷。
前二項之未遂犯罰之。


司法院資訊處製作；財團法人民間司法改革基金會備份。
